---
title: "tarea-trabajando-con-R"
author: "juan haro"
date: "2024-04-13"
output: pdf_document
---

```{r setup, include=FALSE}
knitr::opts_chunk$set(echo = TRUE)
```

## R Utilizando R como una calculadora 

### Pregunta 1 

Si hubiéramos empezado a contar segundos a partir de las 12 campanadas que marcar en el año 2018, ¿a que hora de que día de que año llegaríamos a los 250 millones de segundos? ¡cuidados cons los años bisiestos! 


$$250\times 10^6 \text{s} \cdot \frac{1 \ \text{año}}{365 \ \text{dias}}\cdot \frac{1 \ \text{dia}}{24 \ \text{hs}}\cdot \frac{1\text{h}}{60 \ \text{min}}\cdot \frac{1\ \text{min}}{60 \ s}$$ = `r 250*10^6/(365*24*60*60)` años 

ahora tnemos que saber cuantos meses son 0.927 años 

$$0.927 \ \text{años} \cdot \frac{12 \ \text{meses}}{1 \ \text{año}}$$ = `r 0.927*12 ` meses 

despues haque saber cuantos días son 0.124 meses 

$$0.124 \text{ meses } \cdot \frac{30 \text{ dias }}{1 \text{ mes}}$$ = `r 0.124*30` días 

por último las horas  

$$0.72 \text{ dias } \cdot \frac{24 \text{ horas}}{1 \text{ dia}}$$ = `r 0.72*24` horas 

al fin tenemos 7 años 11 meses 3 dias + los dias extra de los años bisiestos y 17 horas 

contando a partir de enero de 2018 , 2018 + 7 = 2025 


un año es bisiesto si es divisible por 4, no divisible por 100 salvo si es divisible por 400 

en Python he escrito un programa para saber los qu eson bisiestos entre 2018 y 202 



def bisiesto(a): 


    if a % 4 == 0 and (a % 100 != 0 or a % 400 == 0): 
    
    
        return "{} es bisiesto ".format(a)  
        
        
    return "{} no es bisiesto ".format(a) 
    
    

for i in range(2018,2026): 


    print(bisiesto(i)) 
    
    
    
    
2018 no es bisiesto  


2019 no es bisiesto 


2020 es bisiesto 


2021 no es bisiesto 


2022 no es bisiesto 


2023 no es bisiesto 


2024 es bisiesto 


2025 no es bisiesto  

son bisiestos el año 2020 y el año 2024 o sea que hay que añadir 2 días mas

así que tenemos el año **2025 en el mes de Noviembre día 3+2 = 5 a las 5 de la tarde.** 

### Pregunta 2 

Crea una función de `R` que resuelva una ecuación de primer grado (de la forma $A_x+B=0$). Es decir, los parámetros deben ser los coheficientes (en orden) y la función tiene que devolver la solución. Por ejemplo, si la ecuación es $2x+4=0$ , la función debe devolver -2. 

Una vez creada la función, utilizalá para resolver las siguientes ecuaciones de primer grado: 

* $5x+3=0$ 

* $7x+4=18$  

* $x + 1 = 1$ 

```{r}
f=function(a,b){-b/a} # Ax-B=0 => Ax = -B => x = -B/A
```


* $5x+3=0$  x = `r f(3,5)` 

* $7x+4=18 \Rightarrow \ 7x-14 =0$ x = `r f(-14,7)` 

* $x+1=1 \Rightarrow x=0$ aqui no hace la funcion 

### Pregunta 3 

Da una expresión para calcular $3e-\pi$ con `R` y a continuación da el resultado obtenido redondeado a 3 cifras decimales. 

3*exp(1)-pi = `r round(3*exp(1)-pi,3)` 


### Pregunta 4 

Da una expresión para calcular el módulo del número complejo $\frac{(2+3i)^2}{(5+8i)}$ y, a continuación, da el resultado obtenido redondeando a 3 decimales 

```{r}
a = (2+3i)^2
b = (5+8i)
```

 $\frac{(2+3i)^2}{(5+8i)}$ = `r round(a/b,3)`









