---
title: "intro a markdown"
author: "juan haro"
date: "2024-04-17"
output: html_document
---

```{r setup, include=FALSE}
knitr::opts_chunk$set(echo = TRUE)
```
# Introducción 


## R Markdown 

$\textit{la regla de rufini}$

$\LaTeX$ es un lenguaje de marcas para escribir textos cientificos y técnicos 

fracción pequeña $\frac{a}{b}$ , fracción grande con dfrac $\dfrac{a}{b}$. 

parentesis normales $(\frac{a}{b})$ y parentesis adaptativos que engloban a toda la expresión con left( right) $\left(\frac{a}{b}\right)$ 

podemos incluir matices: 

$$\begin{matrix} a_{11} & a_{12} & a_{13} \\
                 a_{21} & a_{22} & a_{23} \end{matrix}  $$ 
                 
si quewremos poner los parentesis a la matriz usaremos begin{pmatix}  matriz end{pmatrix}        

$$\begin{pmatrix} a_{11} & a_{12} & a_{13} \\
                 a_{21} & a_{22} & a_{23} \end{pmatrix}  $$ 
                 
en el caso de querer hacer un determinante 

$$\begin{vmatrix} a_{11} & a_{12} & a_{13} \\
                 a_{21} & a_{22} & a_{23} \end{vmatrix}  $$ 
                 
una matriz rodeada de un corchete 
$$\begin{bmatrix} a_{11} & a_{12} & a_{13} \\
                 a_{21} & a_{22} & a_{23} \end{bmatrix}  $$ 
                 
rodeada de llaves 

$$\begin{Bmatrix} a_{11} & a_{12} & a_{13} \\
                 a_{21} & a_{22} & a_{23} \end{Bmatrix}  $$ 
                 
o una doble barra 

$$\begin{Vmatrix} a_{11} & a_{12} & a_{13} \\
                 a_{21} & a_{22} & a_{23} \end{Vmatrix}  $$ 
### Sistemas de Ecuaciones 

{l} indica que el sistema se alinea a la izquierda, y el punto despues de left indica que no quiero nada a la izquierda 
$$\left.\begin{array}{l} ax+by=c\\ ex-fy=g \end{array}\right\}$$ 

para poder colocar texto en un istema de ecuaciones o una función definida a trozos usamos text{} 

$$|x|=\left\{\begin{array}{rr} -x & \text{si } x \le 0\\  x & \text{si } x \ge 0 \end{array}\right.$$
### chunks en Rmarkdown 



```{r ejemplo sencillo}
x = 1+1
x
```
```{r cars}
summary(cars)
``` 

Vamos a calcular $\sqrt[2]{2} - e^{-2}$:
```{r primera chunk, echo=TRUE, eval=TRUE,message=TRUE,warning=TRUE,results='hold'}
sqrt(2)-exp(-2)
x = 1:10
sqrt(x)
```

```{r} 
# se genera una chunk conalt+crtl+i 
```

### Parámetos de los chunks 

knit --> tejer 

con echo = TRUE aparece el código y el resultado de la chunk , si le ponemos echo = FALSE, solo aparece el resultado 

con eval = TRUE evalua la expresión , si eval=FALSE solo aparece el código 

parámetro message= TRUE muestra los mensajes que `R` produce al ejecutar el código message=FALSE no muestra los mensajes 

parametro warning , con warning=TRUE muestra los mensajes de advertencia , con warning=FALSE no los muesta 

```{r magic, message=TRUE,eval=TRUE,comment=NA,results='hide'}
library(magic)
magic(5)

``` 

parametro comment , con comment=NA se evitan los # 

parámetro results tiene varios valores con results=markup nos muestra el resultado en el documento final línea a línea encabezados por ## 

con results=hide no se muestra el resultado en el documento final, aunque si se ha calculado y podría guardalo en una variable 

el results=asis interpreta el resultado como si fuera texto y pondría los resultados uno a continuación de otro sin que sea línea a línea 

el results=hold muestra el resultado al final sin que sea resulta mensaje , resultado mensaje 

### intercalando resultados de variables en párrafos de texto  

cuando queremos hacer la raiz cuadrada de dos, podemos hacerlo: 

- En $\LaTeX$: $\sqrt{2}$ 
- En `R` haciendo `r sqrt(2)`
- La frase completa $\sqrt{2}$ = `r sqrt(2)` 

El número $\pi$ empieza por `r pi` 

$$\begin{equation}
x = \sin(a)+\tan(b)
\end{equation}
$$ 

```{r prueba,results='hide' , echo=FALSE}
notas = c(3,4,6,7,9)
media = mean(notas)
n = length(notas)
desv.tip = sd(notas)
``` 

Este año he hecho $n=$ `r n` examenes , con una media  $\overline{x}=$ `r round(media)` y una desviación típica de $s=$ `r round(desv.tip)` . 

### Documentación de textos utilizando Markdown 


$$\left(\frac{2}{3}\right)^2 \cdot \left(\frac{\frac{3}{2}}{\frac{\alpha}{\beta}}\right)+\gamma \le\epsilon$$
