---
title: "tarea estructura de datos en R"
author: "juan haro"
date: "2024-04-24"
output:
  pdf_document: default
  html_document: default
---

```{r setup, include=FALSE}
knitr::opts_chunk$set(echo = TRUE)
```

## Estructura de datos 

### Pregunta 1 

Crea un vector llamdado **Harry** formado por la sucesión de números consecutivos entre el -10 y 27, Pídele a `R` que devuelva el elemento de índice 7. Escribe el resultado 

```{r Pregunta 1}
Harry = -10:27
Harry[7]
``` 

### Pregunta 2 

Da el máximo de la sucesión $100\cdot 2^n -7 \cdot 3^n \text{ con } n=0,\ldots,200$. 

```{r Pregunta 2}
succ = function(n){100*2^n-7*3^3}
succ(max(0:200))
``` 

### Pregunta 3 

Crea una sucesión de números consecutivos entre 0 y 40. A continuación, crea el vector $3\cdot5^n-1$ con $n = 0,\ldots,40$. Ponle el nombre x. Ahora da el subvector de los elementos que son estrictamente mayores a 3.5. 

```{r Pregunta 3 }
succ2 = 0:40
f1= function(n){3*5^n-1}
vec1 = f1(succ2)
vec1[vec1>3.5]
``` 

### Pregunta 4 

Crea una función que devuelva la parte real, la imaginaria, el módulo, el argumento y el conjugado de un número, mostrando solo 2 cifras significativas. 

RECOMENDACIÓN: En algún momento hará falta utilizar vectores. 

```{r Pregunta 4}
partes_complejo =function(x){
 # real , imaginario, módulo y argumento en forma de números reales con dos decimales 
  RIMA=c(Re(x),Im(x),Mod(x),Arg(x))
  RIMA=round(RIMA,2)
  print(paste("Parte real: ",RIMA[1]," Parte imaginaria: ",RIMA[2]," Módulo: ",RIMA[3]," Argumento; ",RIMA[4]))
  # el conjugado como es el mismo número cambiado de signo lo pongo aparte
  paste(" el conjugado de: ",x," es ",Conj(x))
}
partes_complejo(3+2i)
``` 

### Pregunta 5 

Crea una función que resuelva ecuaciones de segundo grado (de la forma $Ax^2+Bx+C=0$). No importa por ajora, que tengas en cuenta las ecuaciones de segundo grado que tienen solución real. 

RECOMENDACIÓN: En algún momento hará falta utilizar vectores. 

```{r Pregunta 5}
ec_sdo_grado=function(a,b,c){
  # este tipo de ecuación tiene dos soluciones 
  sol = c((-b+sqrt(b^2-4*a*c))/2,(-b-sqrt(b^2-4*a*c))/2)
  print(" las soluciones son:")
  print(paste("x1= ",sol[1]))
  print(paste("x2= ",sol[2]))
}
ec_sdo_grado(1,-5,6)
``` 


### Pregunta 6 

Tomando el vector vec = c(0,9,98,2,6,7,5,19,88,20,16,0), da 3 opciones diferentes para calcular el subvector c(9,19,20,16) 

Tomando el vector **vec** definido en el apartado anterior, busca 

* qué entradas son pares 
* qué entradas no son pares y mayores que 20 
* dónde toma vec su valor máximo 
* dónde toma vec sus valores mínimos 

```{r Pregunta 6}
vec = c(0,9,98,2,6,7,5,19,88,20,16,0)
vec[vec>8 & vec<21] # opcion 1
vec[vec>=9 & vec<=20] # opcion 2
vec[c(2,8,10,11)] # opcion 3
print("entradas pares")
vec[vec%%2==0]
print("entradas que no son pares y mayores de 20")
vec[vec%%2 !=0 & vec >20] # no hay ningún impar que sea mayor de 20
print("la posicion donde el vector vec toma su valor máximo")
which.max(vec)
print("las posiciones donde vec toma sus valores mínimos")
which(vec==min(vec))
``` 

### Pregunta 7 

Da la entrada (2,2) de $A\cdot(A+A)$, con 
$$A=\begin{pmatrix} 1 & 3 \\ 2 & 4 \end{pmatrix}$$ 

```{r Pregunta 7 }
A=matrix(1:4,nrow = 2, byrow = T)
A
A%*%(A+A)
``` 

### Pregunta 8 

Da los valores propios de la matriz  $B=\begin{pmatrix} 2 & 4 & -6 \\ 0 & 0 & 3\\ 0 & -2 & 5\end{pmatrix}$ 

```{r pregunta 8}
B = matrix(c(2,4,-6,0,0,3,0,-2,5), nrow = 3,byrow = T)
B
eigen(B)$values
``` 

### Pregunta 9 

Da, redondeando a 3 cifras decimales, los vectores de la matriz 
$$C=\begin{pmatrix}-48 & 35 & -12\\ -134 & 95 & -32 \\ -194 & 133 & -44 \end{pmatrix}$$ 

```{r Pregunta 9}
C = matrix(c(-48,35,-12,-134,95,-32,-194,133,-44),nrow = 3 , byrow = T)
C
round(eigen(C)$vectors,3)
``` 

### Pregunta 10 

Da el rango de la matriz 
$$D=\begin{pmatrix}-2 & -8 & - 2 & 3\\ -3 & -6 & -1 & 2\\ -9 & -22 & -3 & 7\\ -18 & -44 & -8 & 15 \end{pmatrix}$$ 

```{r Pregunta 10}
D=matrix(c(-2,-8,-2,3,-3,-6,-1,2,-9,-22,-3,7,-18,-44,-8,15),nrow = 4, byrow = T) 
D
paste("el rango de la matriz D es: ",qr(D)$rank)
```






















