---
title: "tarea latex y Rmardown"
author: "juan haro"
date: "2024-04-24"
output:
  pdf_document: default
  html_document: default
---

```{r setup, include=FALSE}
knitr::opts_chunk$set(echo = TRUE)
```

## Latex y RMarkdown 

### pregunta 1

Realiza los siguientes productosde matrices en R 

$$A\cdot B$$
$$B\cdot A$$ 
$$(A\cdot B)^t$$ 
$$B^t \cdot A$$ 
$$(A \cdot B)^{-1}$$ 
$$A^{-1}\cdot B^t $$ 

Donde: 

$$A=\begin{pmatrix}1 & 2 & 3 & 4\\ 4 & 3 & 2 & 1\\ 0 & 1 & 0 & 2\\ 3 & 0 & 4 & 0 \end{pmatrix}$$ 
$$B=\begin{pmatrix}4 & 3 & 2 & 1\\ 0 & 3 & 0 & 4\\ 1 & 2 & 3 & 4\\ 0 & 1 & 0 & 2 \end{pmatrix}$$ 

Redacta todos tus resultados y utiliza \LaTeX cuando toque 

```{r Pregunta 1}
A=rbind(c(1:4),c(4:1),c(0,1,0,2),c(3,0,4,0))
A
B =rbind(c(4:1),c(0,3,0,4),c(1:4),c(0,1,0,2))
B
print("A*B")
A%*%B
print("B*A")
B%*%A
print("(A*B)^t")
t(A%*%B)
print("transpuesta de B por A")
t(B)%*%A
print("inversa de A*B")
solve(A%*%B)
print("inversa de A * transpuesta de B")
solve(A)%*%t(B)
``` 

$A\cdot B$ 

$$\begin{pmatrix}1 & 2 & 3 & 4\\ 4 & 3 & 2 & 1\\ 0 & 1 & 0 & 2\\ 3 & 0 & 4 & 0 \end{pmatrix}\cdot \begin{pmatrix}4 & 3 & 2 & 1\\ 0 & 3 & 0 & 4\\ 1 & 2 & 3 & 4\\ 0 & 1 & 0 & 2 \end{pmatrix}= \begin{pmatrix}7 & 19 & 11 &29\\ 18 & 26 & 14 & 26\\ 0 & 5 & 0 & 8\\ 16 & 17 & 18 & 19 \end{pmatrix}$$ 

$B\cdot A$ 
$$\begin{pmatrix}4 & 3 & 2 & 1\\ 0 & 3 & 0 & 4\\ 1 & 2 & 3 & 4\\ 0 & 1 & 0 & 2 \end{pmatrix}\cdot \begin{pmatrix}1 & 2 & 3 & 4\\ 4 & 3 & 2 & 1\\ 0 & 1 & 0 & 2\\ 3 & 0 & 4 & 0 \end{pmatrix}= \begin{pmatrix}19 & 19 & 22 & 23\\ 24 & 9 & 22 & 3 \\ 21 & 11 & 23 & 12\\ 10 & 3 & 10 & 1\end{pmatrix}$$ 

$(A\cdot B)^t$ 
$$\left(\begin{pmatrix}1 & 2 & 3 & 4\\ 4 & 3 & 2 & 1\\ 0 & 1 & 0 & 2\\ 3 & 0 & 4 & 0 \end{pmatrix}\cdot \begin{pmatrix}4 & 3 & 2 & 1\\ 0 & 3 & 0 & 4\\ 1 & 2 & 3 & 4\\ 0 & 1 & 0 & 2 \end{pmatrix}\right)^t=\begin{pmatrix}7 & 18 & 0 &16\\19 & 26 & 5 & 17\\ 11 & 14 & 0 & 18\\ 29 & 26 & 8 & 19 \end{pmatrix}$$ 

$B^t \cdot A$ 



$$\left(\begin{pmatrix}4 & 3 & 2 & 1\\ 0 & 3 & 0 & 4\\ 1 & 2 & 3 & 4\\ 0 & 1 & 0 & 2 \end{pmatrix}\right)^t = \begin{pmatrix}4 & 0 & 1 & 0\\3 & 3 & 2 & 1\\ 2 & 0 & 3 & 0\\ 1 & 4 & 4 &2 \end{pmatrix}\cdot $$ 
$$\begin{pmatrix}4 & 0 & 1 & 0\\3 & 3 & 2 & 1\\ 2 & 0 & 3 & 0\\ 1 & 4 & 4 &2 \end{pmatrix}\cdot \begin{pmatrix}1 & 2 & 3 & 4\\ 4 & 3 & 2 & 1\\ 0 & 1 & 0 & 2\\ 3 & 0 & 4 & 0 \end{pmatrix}= \begin{pmatrix}4 & 9 & 12 & 18\\ 18 & 17 & 19 & 19\\2 & 7 & 6 & 14\\ 23 & 18 & 19 & 16 \end{pmatrix}$$ 

```{r}
solve(A%*%B)
```




$(A\cdot B)^{-1}$ 

$$\left(\begin{pmatrix}1 & 2 & 3 & 4\\ 4 & 3 & 2 & 1\\ 0 & 1 & 0 & 2\\ 3 & 0 & 4 & 0 \end{pmatrix}\cdot \begin{pmatrix}4 & 3 & 2 & 1\\ 0 & 3 & 0 & 4\\ 1 & 2 & 3 & 4\\ 0 & 1 & 0 & 2 \end{pmatrix}\right)^{-1}= \begin{pmatrix}-1.66 & 0.65 & 4.52 & 1.52\\ 1.60 & 0.80 & -4.60 & -1.60\\ 1.02 & 0.35 & -2.84 & -0.84\\ -1.00 & -0.50 & 3.00 & 1.00 \end{pmatrix}$$ 

$A^{-1}\cdot B^t$ 



$$\begin{pmatrix}1 & 2 & 3 & 4\\ 4 & 3 & 2 & 1\\ 0 & 1 & 0 & 2\\ 3 & 0 & 4 & 0 \end{pmatrix}^{-1}=\begin{pmatrix}-0.8  & 0.0 & 1.6 & 0.6\\0.8 & 0.4 & -1.8 & -0.8\\ 0.6 & 0.0 & -1.2 & -0.2\\ -0.4 & -0.2 & 1.4 & 0.4\end{pmatrix}$$ 

$$\begin{pmatrix}4 & 3 & 2 & 1\\ 0 & 3 & 0 & 4\\ 1 & 2 & 3 & 4\\ 0 & 1 & 0 & 2 \end{pmatrix}^t = \begin{pmatrix}4 & 0 & 1 & 0\\3 & 3 & 2 & 1\\2 & 0 & 3 & 0\\ 1 & 4 & 4 & 2\end{pmatrix}$$ 

```{r}
round(solve(A)%*%t(B),2)
```


$$\begin{pmatrix}-0.8 &  0.0 & 1.6 & 0.6\\0.8 & 0.4 & -1.8 & -0.8\\ 0.6 & 0.0 & -1.2 & -0.2\\ -0.4 & -0.2 & 1.4 & 0.4\end{pmatrix}\cdot \begin{pmatrix}4 & 0 & 1 & 0\\3 & 3 & 2 & 1\\2 & 0 & 3 & 0\\ 1 & 4 & 4 & 2\end{pmatrix} = \begin{pmatrix}0.6 & 2.4 & 6.4 & 1.2\\ 0.0 & -2.0 & -7.0 & -1.2\\ -0.2 & -0.8 & -3.8 & -0.4\\ 1.0 & 1.0 & 5.0 & 0.6\end{pmatrix}$$ 

### Pregunta 2 

Considera en un vector los números de tu DNI(puedes inventartelos) y llámalo **dni**, Por ejemplo si tu DNI es $54201567K$, tu vector será 
$$\text{dni }=(5,4,2,0,1,5,6,7)$$ 

Define el vector en `R` Calcula con `R` el vector dni al cuadrado, la raiz cuadrada del vector **dni** y por último, la suma de todas las cifras del vector **dni**. 

Redacta todos tus resultados y utiliza \LaTeX cuando toque 

```{r pregunta 2}
dni =c(14,7,1,22,4,9,7,0)
(dni)^2
round(sqrt(dni),2)
sum(dni)
```

$\text{dni }= (14,7,1,22,4,9,7,0)$ 

$\text{dni}^2=$ `r (dni)^2` 

$\sqrt{dni}=$ `r round(sqrt(dni),2)` 

la suma de todas las cifras del vector **dni** = `r sum(dni)` 

### Pregunta 3 

Considera el vector de las letras de tu nombre y apellido. Llámalo **name**. Por ejemplo, 

$$\text{name }=(M,A,R,I,A,S,A,N,T,O,S)$$ 

Define dicho vector en `R` Calcula el subvector que solo contenga tu nombre. Calcula también el subvector que contenga solo tu apellido. Ordénalo alfabeticamente. Crea una matriz con ese vector. 

Redacta todos tus resultados y utiliza \LaTeX cuando toque 

```{r ejercicio 3}
 name = c('j','u','a','n','h','a','r','o')
name[0:4]
name[5:length(name)]
sortered.name=sort(name)
sortered.name
matrix(sortered.name,nrow = 4,byrow = T)
``` 

$\text{name }=('j','u','a','n','h','a','r','o'))$ `

$\text{nombre }= ('j','u','a','n')$

$\text{apellido }=('h','a','r','o')$

$\text{name ordenado alfabeticamente }=("a", "a", "h", "j", "n", "o", "r" ,"u")$

$\text{matriz con el nombre ordenado alfabeticamente }=\begin{pmatrix}"a" & "a"\\"h"&"j"\\"n"&"o"\\,"r"&"u"\end{pmatrix}$ 
















