---
title: "trabajando con R"
author: "juan haro"
date: "2024-04-09"
output: html_document
---

```{r setup, include=FALSE}
knitr::opts_chunk$set(echo = TRUE)
```

## R Markdown

desde la pantallade edición podemos copiar el comando a la consola con alt+enter 

para obtener ayuda por consola ponemos el comando?? y la pestaña help, se puede pedir ayuda con 
help(comando) , o sipor ejemplo la suma + , help("+"), tiene que ir entrecomillado , ya que es un símbolo 

para abrir la ayuda como una pagina web , tenemos que hacer help.start()

### instalar y cargar paquetes 

para instalar install.packages("nombre del paquete") 

para cargar un paquete library(nombre del paquete) 

library(tidyverse) #cargando el paquete tidyverse 

install.packages("magic",dep=TRUE)# instalando el paquete magic , para cuadrados mágicos 

library(magic) 

```{r}
library(magic)
magic(6) # crea un cuadraod mágico de 6x6
```
si cierro la sesión de r-studio los paquete que tenía cargados , ahora no lo están 

En el menú *session* también podemos reiniciar la sesión o cerrar `R`  

para saber los paquetes instalados **instaled.packages()** 
instaled.packages() 

### R como claculadora 

```{r}
1+1
1+1;2+2;3+5
7%/%3
7%%3
Inf
```

tenemos las operaciones +,-,*,/,^(potencia), %/%(cociente entero),%%(resto de la división)

7%/%3 =`r 7%/%3`, cociente entero , y el reto 7%%3 = `r 7%%3` 

el algorimo de euclides comfirma esto **D = d*c+r** 7=3*2+1 

si quiero calcular cuantos dias son 1000 horas = `r 1000%/%24` dias 

el número pi `r pi` el infinito `r Inf` el -infinito `r -Inf` Not aviable `r NA` not a number `r NaN` , 5/0 = `r 5/0` y 0/0 = `r 0/0` 
2^50 = `r 2^50` 

```{r}
#2^45 == 35184370000000
# si en un vector hay más de 1 número en notación científica los demás se ponen en esa notación
c(2^46, 7^-25,1,15,8)
```


### Calculadora básica funciones 


```{r}
sqrt(3)
log(exp(1)) # el logaritmo de 1 en base e 
#log(1,e) # esto da error , ya que el numero e se espresa como exp
exp(1)
log(1000,10)
log10(1000)
abs(-13)
```

el factorial se calcula con la función factorial() 5! = `r factorial(5)` 

luego tenemos la función choose(m,n) que nos da el número combinatorio o cociente binomial 

$$\displaystyle {n\choose m} = \frac{n!}{m!(n-m)!}$$
de cuantas maneras se pueden sacar n elementos de un conjunto de m elementos  

si tubiera 5 platos y quisiera comerme 3 de ellos choose(5,3) = `r choose(5,3)` 

[cociente binimial](https://es.wikipedia.org/wiki/Coeficiente_binomial) 

tambien el [triangulo de Pascal](https://es.wikipedia.org/wiki/Tri%C3%A1ngulo_de_Pascal)

### funciones trigonometricas 

los ángulos se dan en radianes  

cos(60), no serían 60º sino que serían radianes así `r cos(60)` , para que sea el coseno de 60º tenemos que pasarlo a sexagesinales o sea de radianes a grados con el factor de conversion $\frac{\pi}{180^{\circ}}$ , $cos(60^{\circ})$ = `r cos(60*pi/180)` 

?cos
otra cosa que nos dice la ayuda es que sinpi(1/2) = 1 # =sin(pi/2) 

tan(pi) = `r tan(pi)` $\approx$ 0 sin embargo si hacemos 

tan(pi/2) = `r tan(pi/2)` $\approx$ $\infty$ 

el arcoseno es el ángulo cuyo seno es por ejemplo $\sin(60^\circ)$ = `r sin(60*pi/180)` su ángulo es `r asin(sin(60*pi/180))` como hemos usado la funcion arsin nos da el resultado en radianes 
para que se vea en grados lo tenenos  que multiplicar por $\frac{180}{\pi}$   
arcsin(0.8660254) = `r asin(sin(60*pi/180))*180/pi` 

recordemos que cualquier angulo esta en $[-1,1]$ o sea $\arcsin x \in [-1,1]$ 

[trigonometría](https://es.wikipedia.org/wiki/Trigonometr%C3%ADa#:~:text=En%20t%C3%A9rminos%20generales%2C%20la%20trigonometr%C3%ADa,plana%20o%20geometr%C3%ADa%20del%20espacio.) 

### Redondeo y decimales en R 

existe la función print(x,n) donde x es un numero y n las cifras significativas de ese número 

print($\sqrt{2}$,10)  

```{r}
print(sqrt(2),10) # imprimo la raiz cuadrada de dos con 10 cifras significativas
round(sqrt(2),3) # redondeo la raiz cuadrada de dos a 3 cifras significativas 
floor(sqrt(2)) # da la parte entera de sqrt(2) o sea la parte entera a la baja
ceiling(sqrt(2)) # la parte entera de sqrt(2) al alza
```


la función round(x,n) redondea a n cifras significativas a un número x 

la función floor(x) parte entra por defecto de x $\lfloor{x}\rfloor$ 

cuidado con los numeros negativos porque si hacemos floor(-4.35) = `r floor(-4.35)` no nos da -4 si no -5 porque -4 sería mayor que -4.35

la función ceiling(x) parte entera por exceso de x $\lceil x \rceil$ 

y también un numero negativo en ceiling(-4.35) = `r ceiling(-4.35)` ya que -4 es mayor que -4.35

la función trunc(x) parte entera de x eliminando la parte decimal 

porque son importantes esos pequeños decimales , pues porque si hacemos sqrt(2)^2 = `r sqrt(2)^2` da 2 , pero y si resto 2 sqrt(2)^-2 = `r sqrt(2)^2-2` es mcercano a cero , pero no es cero 


```{r}
# si hacemos 
2^50 # sale en notación cientifica 
print(2^50,15) # no tación exacta 

```

`R` no trabaja con más de 16 cifras decimales 
```{r}
#si hacemos esto 
#print(pi, 40) da error 
```
si comparamos una cantidad de digitos de 22 en pi  

```{r}
print(pi,22)
#3.1415926535 8979323846 2643383279 5028841971 6939937510
# vemos que a partir del 16 ya no es el mismo número 
```
?round 

en la función round podemos invertir el orden de los parámetros, pero tenemos que especificarlos
round(digists=5,sqrt) = `r round(digits= 5,sqrt(2))` los mismo se puede hacer con la función logaritmo log(32, base = 2)= `r log(32, base=2)` 

### crear variables en R 

una variable sirve para guardar un objeto o un valor nombre variable = valor 

x= (pi^2)/2 # el lado izquierdo es la variable y el lado derecho es el valor
x 

también podemos utilizar el simbolo <- , por ejemplo 

y <- cos(pi/4)
y 

también puede ir en el otro sentido 

sin(pi/4) + cos(pi/4) -> z 
z 

las variables tienen que comenzar en letra o un punto  

por ejemplo pi.4 = 4*pi (`r 4*pi`)

### variables y funciones en R 

la sintaxis para declarar funciones es: 

nombre_función = function(variable){funcion} 

var = 4
Ejemplo: doble = fuction(x){2*x} ; doble(var) # 8 

f = function(x){x^3 -(3*x) *sin(x)}
f(4) 

en caso de querer declara una funcion de dos variables 

product=function(x,y){x*y} 

product(8,4)

si queremos una función de tres parámetros 

g <- function(x,y,z){exp(x^2+y^2)*sin(z)}
g(1,2,3) 

las funciones no tiene porque dar números reales , pueden devolver vectores o matrices 

el argumento de una funcion puede ser otra funcion, si tenemos la función 

suma1 = function(x){x+1}
suma1(4) 

y anora la función suma5 

suma5 <- function(numero){
 numero = suma1(numero);
 numero = suma1(numero);
 numero = suma1(numero);
 numero = suma1(numero);
 suma1(numero) 
}

suma5(4) 

la funcion ls() lista los objetos que tenemos en la memoria en la sesion de `R`, si quertemos eliminar un objeto usamos la función rm() 

si queremos eliminar todo lo que tenemos en la memoria usamos 

rm(list = ls())  

### Trabajando con números complejos 

[Números complejos](https://es.wikipedia.org/wiki/N%C3%BAmero_complejo)

su sintaxis es: 

a+bi , donde i es el número imaginario $i = \sqrt{-1}$ o bien (forma binómica) , la i se pone junto a la parte imaginaria 

complex(real=..., imaginary==...)  (también forma binómica per con argumentos en la función complex)

complex(modulus=..., argument=---) (forma polar en la función complex) 

si queremos hacer la raiz cuadrada de un número y queremos que sea tratado como complejo hacemos sqrt(as.complex(-x)) 

Re(x) parte real de un número complejo 

Im(x) parte imaginaria de un número complejo 

Mod(x) Módulo de un número complejo 

Arg(x) Argumento de un número complejo 

conj(x) conjugado de un número complejo 

```{r numeros complejos}
z = 2+3i #forma binomica
Re(z)
Im(z)
Conj(z)
class(3+5i)
```

el producto de un número complejo por un escalar  (3+2i)*5 = `r (3+2i)*5` 

multiplicar dos números complejos (3+2i)*(-1+3i) = `r (3+2i)*(-1+3i)` 

dividir dos números complejos (3+2i)/(-1+3i) = `r (3+2i)/(-1+3i)` 

complex(real=pi, imaginary= sqrt(2)) 

sqrt(as.complex(-5))

sqrt(3+2i) = `r sqrt(3+2i)` positivo
exp(3+2i)
